臺灣高等法院刑事判決　　　　　　　　　　　　　　九十年度上訴字第三八三二號
　　上　訴　人　臺灣基隆地方法院檢察署檢察官
　　被　　　告　甲○○
　　指定辯護人　本院公設辯護人
右上訴人因被告毒品危害防制條例案件，不服臺灣基隆地方法院八十九年度訴字第八
三四號，中華民國九十年九月十一日第一審判決（起訴案號：臺灣基隆地方法院檢察
署八十九年度偵字第四七一四號）提起上訴，本院判決如左：
    主  文
上訴駁回。
    理  由
一、公訴意旨略以：被告甲○○曾於民國八十四年間，因違反麻醉藥品管制條例案件
    ，經臺灣基隆地方法院判處有期徒刑六月確定，而於八十四年十二月二十六日執
    行完畢。猶不知悔改，復於八十八年十月間某日，在基隆市○○區○路旁，以一
    小包新台幣（下同）一千元之代價，販賣第二級毒品安非他命予不詳之人士。嗣
    於八十九年十二月二日二十時三十分許，在臺北市○○○路、長安西路口，為警
    攔檢查獲，並在被告身上起出安非他命九小包（毛重共九點九公克）、分裝袋九
    十七個，因認被告涉有毒品危害防制條例第四條第二項之販賣第二級毒品罪嫌。
二、公訴人起訴被告涉有販賣第二級毒品罪嫌，係以證人乙○○於警局偵訊時及檢察
    官偵查中指證歷歷，復有安非他命九小包及分裝袋九十七個扣案為其論據。公訴
    人上訴時補稱：證人乙○○於偵查中證稱「去（八十八）年十月的時候，我搭他
    （甲○○）的車，在基隆七堵區○○路邊販賣安非他命給一個我不認識的人，他
    在車上就把安非他命拿出來，然後下車拿給那個人，那個人交給他多少錢我不知
    道，但是我問他，他說一小包賣一千元。」，業已將犯行陳述綦詳。毒販交易並
    無一定之形式，在馬路旁一手交錢一手交貨，外人難予知悉其在進行毒品交易，
    且毒販不致於會聲張其在進行毒品交易，僅一小包東西，如何會為他人所知悉，
    證人乙○○所證述，並無相悖於常情。再被告事後對證人說明價金若干，且當時
    證人坐於被告車內，問答間實難認定與常理相悖。其次並查扣安非他命九小包、
    分裝袋九十七個，原審就物證部分未予論述，其認定事實顯有違誤等詞。
三、按犯罪事實應依證據認定之，無證據不得推定其犯罪事實，刑事訴訟法第一百五
    十四條定有明文。又認定被告有罪之事實，應憑證據，如未能發現相當之證據，
    或證據不足以證明，自不能以推測或擬制之方法，以為裁判之基礎，最高法院四
    十年臺上字第八六號判例亦著有明文。
四、起訴書記載：被告「於八十九年十二月二日二十時三十分許，在臺北市○○○路
    、長安西路口，為警攔檢查獲，並在甲○○身上起出安非他命九小包（毛重共九
    點九公克）、分裝袋九十七個」等情。經查被告為警查獲之時間，實係八十八年
    十二月二日二十時三十分許，此觀之警局移送書、警局偵訊筆錄之記載甚明。則
    起訴書此一記載，尚屬有誤。而扣案安非他命九小包（毛重共九點九公克）、分
    裝袋九十七個，係被告供施用安非他命所用之物，據其供明，且被告因施用第二
    級毒品案件，經依臺灣士林地方法院八十八年度毒聲字第二五六Ｏ號裁定送勒戒
    所觀察、勒戒後，認無繼續施用毒品之傾向，臺灣士林地方法院檢察署檢察官處
    分不起訴，有該署八十八年毒偵字第一二一六號不起訴處分書在卷可稽。扣案安
    非他命九小包（毛重共九點九公克）、分裝袋九十七個，於該案不起訴處分確定
    後，業已銷燬，亦有檢察官扣押（沒收）物品處分命令影本附卷可稽。扣案安非
    他命九小包（毛重共九點九公克）、分裝袋九十七個，被告否認係供販賣安非他
    命之用，而依上開查證結果，尚不足以認定扣案之物係被告供販賣安非他命所用
    ，而為其有罪之證據。
五、至於證人乙○○於原審審理中經傳拘未獲，而未到庭，其於八十八年十二月三日
    警局偵訊時雖證稱「我與甲○○是朋友關係，認識兩個多月」，「安非他命是甲
    ○○提供給我的，我沒買過，第一次吸食是八十八年八月中旬．．．我知道甲○
    ○賣（安非他命）給他的朋友（年籍姓名不詳男子）一小包一千元」，「我只知
    道甲○○把安非他命分裝為一小包，重量不詳，每一小包以新台幣一千元整賣給
    他的朋友（姓名年籍都不詳的人），我有看到過甲○○拿一小包安非他命賣給他
    人並索取新台幣壹仟元。」云云（見臺灣士林地方法院檢察署八十八年度偵字第
    一二四六一號卷第三十一頁），惟未能明確供述被告販賣安非他命之時間、地點
    、數量、買主及被告所得利潤等交易重要具體事項，以供查證其證詞是否與事實
    相符。況依證人證言，其與被告大約係於八十八年九、十月間相識，其竟供述自
    八十八年八月中旬起，即施用被告所提供之安非他命，則證人之證言，其真實性
    如何，已非無疑。再證人乙○○於偵查中證稱：「去（八十八）年十月的時候，
    我搭他（甲○○）的車，在基隆七堵區○○路邊販賣安非他命給一個我不認識的
    人，他在車上就把安非他命拿出來，然後下車拿給那個人，那個人交給他多少錢
    我不知道，但是我問他，他說一小包賣一千元。」等語（見同前偵查卷第二十五
    頁背面），就究否見被告向買主收取金錢一節，與其於警局偵訊中所稱不一；況
    販賣毒品予他人者，恐被警查獲，通常係以隱密方式進行交易而不願聲張，依證
    人所述被告係於人車往來之馬路旁，毫不避諱在甫相識之證人乙○○面前販賣安
    非他命予他人，甚且於事後對證人說明價金若干，亦有疑義，證人乙○○證述被
    告販賣安非他命之犯行之證言，有瑕疵可指，且查無其他佐證足認與事實相符，
    亦不足以之採為認定被告犯罪之依據。此外，復查無其他積極證據足證被告確有
    被訴販賣安非他命之犯行，不能證明被告犯罪。
六、原審詳為敘明不能證明被告犯罪之理由，諭知被告無罪之判決，經核於法並無不
    合。檢察官上訴意旨仍執被告有被訴販賣安非他命之犯行，應成立販賣第二級毒
    品罪，指摘原判決違誤，為無理由，應予駁回其上訴。
據上論斷，應依刑事訴訟法第三百六十八條，判決如主文。
本案經檢察官林炳雄到庭執行職務。
中      華      民      國    九十一    年      四      月      九      日
                              臺灣高等法院刑事第三庭
                                  審判長法  官  張  連  財
                                        法  官  張  傳  栗
                                        法  官  李  英  勇
右正本證明與原本無異。
檢察官如不服本判決應於收受送達後十日內向本院提出上訴書狀，其未敘述上訴之理
由者並得於提起上訴後十日內向本院補提理由書（均須按他造當事人之人數附繕本）
。
                                        書記官  倪  淑  芳
中      華      民      國    九十一    年      四      月      十      日
